臺灣新竹地方法院民事裁定
111年度消債清字第8號
聲  請  人  
即債務人    童鈞宏  


代  理  人  張宛華律師（法扶）
相  對  人  
即債權人    滙豐(台灣)商業銀行股份有限公司

法定代理人  陳紹宗  
相  對  人  
即債權人    中國信託商業銀行股份有限公司


法定代理人  利明献  


相  對  人  
即債權人    良京實業股份有限公司

法定代理人  平川秀一郎



相  對  人  
即債權人    中華電信股份有限公司（個人家庭分公司）

法定代理人  蘇添財  


相  對  人  
即債權人    亞太電信股份有限公司

法定代理人  陳鵬    


相  對  人  
即債權人    台灣大哥大股份有限公司

法定代理人  蔡明忠  
相  對  人  
即債權人    遠傳電信股份有限公司

法定代理人  徐旭東  
上列當事人因消費者債務清理事件聲請清算，本院裁定如下：
    主  文
聲請人童鈞宏自中華民國一一一年六月十七日十一時起開始清算
程序。
命司法事務官進行本件清算程序。
    理  由
一、按協商或調解成立者，債務人不得聲請更生或清算。但因不
    可歸責於己之事由，致履行有困難者，不在此限；本條例施
    行前，債務人依金融主管機關協調成立之中華民國銀行公會
    會員，辦理消費金融案件無擔保債務協商機制與金融機構成
    立之協商，準用前2 項之規定；次按，債務人不能清償債務
    或有不能清償之虞者，得依本條例所定更生或清算程序，清
    理其債務，消費者債務清理條例（下稱：消債條例）第151
    條第7 項、第9 項、第3 條分別定有明文。又前開法律規定
    之「但因不可歸責於己之事由，致履行有困難者，不在此限
    」，其立法意旨係基於債務清償方案成立後，應由債務人誠
    實遵守信用履行協商還款條件，惟於例外情形下發生情事變
    更，在清償期間收入或收益不如預期，致該方案履行困難甚
    或履行不能，因不可歸責於己之事由時，則仍能聲請更生或
    清算。法院開始清算程序之裁定，應載明其年、月、日、時
    ，並即時發生效力；法院裁定開始更生或清算程序後，得命
    司法事務官進行更生或清算程序，必要時，得選任律師、會
    計師或其他適當之自然人或法人一人為監督人或管理人，亦
    為消債條例第83條第1項、第16條第1項所明定。
二、聲請意旨略以：
　　聲請人前有不能清償債務之情事，積欠債務總額約新臺幣（
    下同）43萬元（見調解卷第11頁），前曾參與銀行公會債務
    協商，與當時最大債權銀行即滙豐（台灣）商業銀行股份有
    限公司（下稱滙豐銀行）協商成立，旋因失業無力繳納而毀
    諾。聲請人嗣於民國（下同）111年1月間向本院聲請債務前
    置調解，惟前置調解不成立。為此，爰依消債條例請求裁定
    准許清算等語。
三、經查：
㈠、聲請人前開主張，有財團法人金融聯合徵信中心當事人綜合
    信用報告、聲請人111年4月26日陳報狀附卷可參（見調解卷
    第29頁、本卷第27頁），惟聲請人就何時與銀行協商成立、
    每月還款數額、協商及毀諾時每月收入及必要生活費用等節
    ，均未提出相關證明文件，故不予以採信。然因不可歸責於
    己之事由，致履行有重大困難，僅須於法院就更生或清算之
    聲請為裁判時存在，即與消債條例第151條第7項但書之規定
    相符。從而，聲請人雖曾與銀行債權人協商成立而毀諾，又
    已再依消債條例之規定聲請前置調解未能成立，其聲請更生
    程序，本院自應綜合聲請人目前全部收支及財產狀況，評估
    是否已不能維持符合人性尊嚴之最基本生活條件，而有「不
    可歸責於己事由致履行有困難」、「不能清償或不能清償之
    虞」等情。
㈡、關於聲請人之財產收入及支出部分：聲請人名下有車牌號碼0
    00-000之機車、1筆團體有效保險、台灣中小企業銀行帳戶
    ，且其每月領有身障補助，應尚有郵局帳戶，此有機車行車
    執照、台灣中小企業銀行存摺影本、本院依職權調查聲請人
    之稅務電子閘門財產所得調件明細表、法務部—高額壽險資
    訊連結作業、新竹市政府社會處身心障礙者生活補助相關資
    料等件在卷為證（見本卷第13-17、35-37、39、41-42頁）
    ，是聲請人名下應有可充清算財團分配之財產，先予敘明。
    聲請人陳報罹患雙極性精神疾病、思覺失調症，領有身心障
    礙證明，經常因精神疾病失去工作，無法維持穩定工作收入
    ，自111年1月開始於戲院擔任清潔工，惟於同年3月因無法
    勝任而離職，目前每月領有身障補助3,772元云云（見調解
    卷第13、101頁、本卷第27頁），並提出勞工保險被保險人
    投保資料表、身心障礙證明、戲院薪資所得即台灣中小企業
    銀行存摺明細影本等件在卷為佐（見調解卷第23-26、43頁
    、本卷第35-37頁）。惟考量聲請人為66年出生，現年45歲
    （見本卷第33頁），正值壯年，其雖領有第一類身心障礙證
    明，然其障礙等級為輕度，仍有一定之工作能力，此觀上開
    勞工保險被保險人投保資料表即明，且聲請人主張罹患上開
    精神疾病，可經由定期治療而控制其病情，於其症狀穩定後
    仍可持續工作、獲取工作收入，是本院審酌上情，認以聲請
    人之年齡、精神狀況及其於調解時陳報扣除勞健保費後，預
    計可得薪資約為23,000元（見調解卷第13頁），認聲請人之
    工作所得，應以每月23,000元為準，加計身障補助3,772元
    ，合計26,772元，作為計算聲請人目前償債能力之依據，以
    避免更生或清算程序之濫用；另聲請人主張每月必要支出為
    ：房租5,500元、伙食雜費9,000元、水電瓦斯雜費1,000元
    、手機費999元、交通費1,500元、醫療費300元，總計：18,
    299元（見調解卷第39-41頁）。然查，就聲請人所主張每月
    生活開銷之總額，仍不得高於衛生福利部公告臺灣省111年
    每人每月必要生活費用即17,076元（111年每月生活所必需〈
    必要生活費用〉數額一覽表，見本卷第43頁），則本件聲請
    人每月生活必要支出為17,076元，洵堪認定。
㈢、從而，聲請人主張無法負擔債務等語，以其每月收入約26,77
    2元，扣除每月必要生活支出17,076元，剩餘9,696元可供清
    償，又考量最大債權銀行即滙豐銀行、電信公司未陳報其債
    權額，本院即暫以聲請人自行陳報之債務數額、及部分債權
    人於調解時陳報之債權額計算，聲請人現積欠債務數額已達
    約1,348,876元，此有債權人之陳報狀、聲請人提出之債權
    人清冊附卷可憑（見調解卷第33-35、67、71、81、87頁）
    ，遑論如以聲請人目前實際積欠滙豐銀行、電信公司之債務
    數額計算，其積欠之債務數額應屬更高；況暫以上開債務數
    額1,348,876元，及其目前每月所餘9,696元計算，其尚須約
    11年多始得清償完畢（計算式：1,348,876元÷9,696元÷12個
    月＝11.59年），且利息及違約金部分等仍持續增加中，是聲
    請人主張其因不可歸責於己事由致履行有困難、及不能清償
    債務之情事存在，堪以採信。本院審酌聲請人積欠之債務數
    額、及其收入、財產、生活費用支出、健康因素等狀況，堪
    認聲請人之經濟狀況已有不能清償債務之情事。從而，聲請
    人處於不能清償之客觀經濟狀態，而有藉助清算制度調整其
    與債權人間之權利義務關係而重建其經濟生活之必要。
四、綜上所述，本件聲請人為一般消費者，依其收入、財產及健
    康狀況，確有不能清償債務之情事，且未經法院裁定開始更
    生程序或許可和解或宣告破產，本院審酌其名下尚有車牌號
    碼000-000之機車、1筆團體有效保險、台灣中小企業銀行帳
    戶，且其每月領有身障補助，應尚有郵局帳戶，業如前述，
    可充清算財團，應有清算實益。此外，聲請人復查無消債條
    例第6條第3項、第8條或第82條第2項所定應駁回清算聲請之
    事由存在，則聲請人聲請清算，核屬有據，自應准許，並依
    首揭規定命司法事務官進行本件清算程序。
五、爰裁定如主文。 　　　
中    華    民    國    111      年    6    月   17   日
                  民事第二庭    法  官  陳麗芬
以上正本係照原本作成。
本件不得抗告。 
中    華    民    國    111      年    6    月   17   日
                                書記官  曾煜智